【裁判字號】    96,財管,132
【裁判日期】    970118
【裁判案由】    選任遺產管理人
【裁判全文】
臺灣臺南地方法院民事裁定             96年度財管字第132號
聲  請  人  財政部臺灣省南區國稅局
法定代理人  甲○○
上列聲請人聲請選任被繼承人乙○○之遺產管理人事件，本院裁
定如下：
    主      文
選任財政部國有財產局臺灣南區辦事處臺南分處為被繼承人乙○
○之遺產管理人。
聲請程序費用新臺幣壹仟元由被繼承人乙○○之遺產負擔。
    理      由
一、按先順序繼承人均拋棄其繼承權時，由次順序之繼承人繼承
    ，其次順序之繼承人有無不明或第四順序之繼承人均拋棄其
    繼承權者，準用關於無人承認繼承之規定。又繼承開始時，
    繼承人之有無不明，而不能依民法第一千一百七十七條選定
    遺產管理人時，得由利害關係人或檢察官聲請法院選任之，
    民法第1176條第6項、1178條第2項分別定有明文。揆諸前揭
    規定意旨，於繼承人皆拋棄其繼承權，無人繼承時，亦應許
    利害關係人聲請法院選任遺產管理人，俾為遺產之處置。
二、本件聲請意旨略以：緣相對人即被繼承人乙○○（男，民國
    ○○年○○月○○日生，身份證統一編號：Ｚ000000000號，生前最
    後處所：臺南市○區○○里○○鄰○○路○段484巷240弄24 號
    ）因滯欠81年度綜合所得稅及罰鍰，經聲請人依法移送強制
    執行，嗣被繼承人乙○○於民國94年8月13日死亡，而其法
    定繼承人皆已依法拋棄繼承，且親屬會議亦未於繼承開始後
    一個月內選定遺產管理人。又被繼承人乙○○生前所滯欠前
    開稅額（含本稅、滯納金、滯納利息）截至96年12月3日止
    ，共計有新臺幣（下同）607萬9706元未為清償，聲請人既
    為被繼承人乙○○之債權人而為利害關係人，為免聲請人無
    法行使債權而影響權益，聲請人爰依法聲請鈞院裁定選任財
    政部國有財產局臺灣南區辦事處臺南分處為被繼承人乙○○
    之遺產管理人等語。
三、聲請人主張之上開事實，業據提出臺灣臺南地方法院94年11
    月18日南院慧家戊94繼字第1563、1605、1660號函、94年11
    月18日公告函影本各1份、繼承系統表影本1份、戶籍資料查
    詢清單19紙、被繼承人財產歸屬資料及土地謄本影本共3紙
    、欠稅總歸戶查詢情形表影本1份為證，復經本院依職權調
    取本院94年度繼字第1563、1574、1605、1660號卷宗審閱屬
    實，是聲請人之主張堪信為真實。又查被繼承人乙○○死亡
    後，其法定繼承人皆已依法拋棄繼承權經本院准予備查，且
    未準用民法第1177條之規定選定遺產管理人，而被繼承人乙
    ○○為聲請人之債務人，故聲請人以利害關係人之身分聲請
    選任被繼承人乙○○之遺產管理人，核與上開規定並無不合
    ，應予准許。
四、按公示催告期限屆滿，無繼承人承認繼承時，其遺產於清償
    債權，並交付遺贈物後，如有剩餘，歸屬國庫；又按非公用
    國有財產以財政部國有財產局為管理機關，民法第1185條、
    國有財產法第12條分別定有明文。查本件被繼承人乙○○之
    繼承人皆已拋棄繼承權，且未類推適用民法第1177條之規定
    選定遺產管理人，足徵渠等對被繼承人乙○○遺產之處置已
    漠不關心；又查被繼承人乙○○死亡後尚遺有坐落高雄縣茄
    萣鄉○○段24之2號、白砂段54號2筆土地及多筆投資股利等
    遺產，有稅務電子閘門財產所得調件明細表1件附卷可稽，
    上開遺產倘無人承認繼承時，將於清償債權，交付遺贈物後
    ，歸屬國庫，亦即無人繼承之遺產若有賸餘，終歸國家所取
    得，則職司國有財產管理之有關機關自係最為適合擔任遺產
    管理之人，況上開機關就遺產管理之有關法律程序亦相當熟
    悉；故為使被繼承人乙○○遺產之處置順利進行，並考量遺
    產管理之專業性與公平性，本院認聲請人聲請選任財政部國
    有財產局臺灣南區辦事處臺南分處為被繼承人乙○○之遺產
    管理人，於法並無不合，應予准許。
五、依非訟事件法第157條，裁定如主文。
中    華    民    國    97    年    1     月    18    日
                  家事法庭  法  官    鍾宗霖
以上正本係照原本作成。
如對本裁定抗告須於裁定送達後10日內向本院提出抗告狀，並應
繳納抗告費新台幣1000元。
中    華    民    國    97    年    1     月    18    日
                            書記官    周曉萍


司法院資訊處製作；財團法人民間司法改革基金會備份。
